臺灣士林地方法院刑事判決　　　　　　　 100年度易字第29號
公　訴　人　臺灣士林地方法院檢察署檢察官
被　　　告　張貴豐原姓名「張.
上列被告因詐欺案件，經檢察官提起公訴（99年度偵緝字第853
號），本院判決如下：
    主  文
張貴豐意圖為自己不法之所有，以詐術使人將本人之物交付，處
有期徒刑肆月，如易科罰金，以新臺幣壹仟元折算壹日。
    事  實
一、張貴豐（起訴書誤載為張貴豊）於民國98年11月間，因債務
    問題向設於臺北縣三重市（現改制為新北市三重區）之重安
    代書事務所電詢房屋增貸或轉貸事宜，該事務所乃將之轉介
    予王慶賢處理。王慶賢乃與張貴豐聯繫，並相約於98年11月
    17日在臺北縣三重市天台廣場附近之咖啡廳見面，詎張貴豐
    竟基於意圖自己不法所有之詐欺取財犯意，佯與王慶賢約定
    ：由張貴豐向王慶賢借款新臺幣（下同）11萬元償還張貴豐
    積欠美商花旗銀行股份有限公司（下稱花旗銀行）之卡債後
    ，原遭該銀行查封之張貴豐名下門牌號碼臺北縣五股鄉〈現
    改制為新北市五股區○○○路○ 段158 巷39弄22號5 樓之房
    屋，即可撤封並再為增貸或轉貸以清償向王慶賢之借款云云
    ，並當場簽立還款約定書及交付本票各1 紙予王慶賢，致王
    慶賢不疑有他而陷於錯誤，旋即駕車搭載張貴豐同往位於臺
    北縣三重市○○○路279 號之臺北富邦商業銀行股份有限公
    司正義分行，提領現金11萬元當場交付予張貴豐收執。嗣王
    慶賢因無法聯絡張貴豐，經調閱前揭房屋登記謄本，發現花
    旗銀行之查封登記猶在，張貴豐並未依約將借得款項償還卡
    債，始知受騙。
二、案經王慶賢告訴及臺北市政府警察局南港分局報告臺灣士林
    地方法院檢察署檢察官偵查起訴。
    理  由
一、本件資以認定事實之所有卷證資料，檢察官及被告張貴豐於
    本院準備程序及審理中均不爭執證據能力（見本院卷第64頁
    背面、第92頁），且無證據證明係公務員違背法定程序所取
    得，又卷內書證亦無刑事訴訟法第159 條之4 第1 款、第2
    款之顯有不可信情況，均有證據能力，合先敘明。
二、訊據被告固坦承有向告訴人王慶賢借款之事實，惟矢口否認
    有何詐欺取財之犯行，辯稱：伊係向告訴人說伊生活過不下
    去，借錢是為了家裡開銷，伊房子也要處理，伊有跟告訴人
    說伊房屋狀況，但沒有特別跟告訴人說伊借11萬元是要還卡
    債，伊拿到這筆錢之後才打電話問花旗銀行，花旗銀行說要
    還14萬元才能繳清最低繳款金額，伊再打電話跟告訴人說11
    萬元不夠還花旗銀行（見本院卷第64頁背面、第93頁背面）
    云云。經查：
  (一)被告向重安代書事務所電詢房屋增貸或轉貸事宜後，告訴人
    即與其聯絡，被告並於前揭時、地，向告訴人借得11萬元，
    嗣被告並未將該借款用以償還卡債等情，業據被告坦認不虛
    （見偵緝卷第15頁，審易卷第56、68頁，本院卷第64頁背面
    ），核與證人即告訴人王慶賢及證人即重安代書事務所助理
    李苑伶所述之情節（見他卷第13頁，本院卷第79、80、83、
    84頁）相符，並有本票、還款約定書各1 紙及花旗銀行99年
    5 月14日（九九）政查字第33038 號函、同銀行100 年3 月
    1 日（一００）政查字第42459 號函各1 紙（見他卷第4 、
    5 頁，偵卷第15頁，本院卷第14頁）在卷可稽，此部分事實
    首堪認定。
  (二)被告向告訴人借款時確實與之約定：由被告向告訴人借款11
    萬元償還被告積欠花旗銀行之卡債後，原遭該銀行查封之前
    揭被告名下房屋，即可撤封並再為增貸或轉貸以清償向告訴
    人之借款乙節，除經告訴人於警詢、偵訊及本院審理時堅證
    不移（見他卷第14至15頁，偵緝卷第31頁，本院卷第79頁背
    面）外，復有卷附還款約定書明載：「乙方（即被告）因債
    務協商需要，擬向甲方（即告訴人）借款以清償花旗銀行債
    務…上述借款乙方同意將其位於…之房屋暨土地，於花旗銀
    行解除查封登記時設定抵押權予甲方，以擔保本約借款之返
    還」（見他卷第5 頁）等語，及建物登記第二類謄本記載債
    權人為花旗銀行之查封登記事項（見他卷第7 頁）足徵，且
    被告所提出與告訴人借款時之片段對話錄影檔案，經本院當
    庭勘驗結果，亦僅見告訴人向被告稱：「你花旗可以去解決
    掉，我就替你很開心這樣就好了」，而未有被告所稱：伊向
    告訴人說生活困難，為家裡開銷而借貸之情，此有卷存勘驗
    筆錄（見本院卷第90頁背面至第91頁背面）可按，況被告已
    於偵訊時及本院準備程序中明確供承：因伊房子有被花旗銀
    行設定，告訴人主動說可先借伊11萬元清償花旗銀行卡債，
    告訴人再幫伊用房子設定二胎，貸款下來再還錢（見偵緝卷
    第15頁）、當初雙方約好這11萬元是要去清償花旗銀行的卡
    債（見偵緝卷第16頁）、「當時我確實有向告訴人借款11萬
    元還我的卡債」（見審易卷第56頁）等語，亦與上開事證相
    符，足見被告上開所稱：伊未與告訴人約定借款要還卡債云
    云之翻覆辯詞，要無可採。
  (三)又證人即告訴人王慶賢證稱：被告向伊借錢時，有明確告知
    花旗銀行已經幫他算好了，只要還清11萬元，就可以撤銷房
    子查封，發清償證明（見偵緝卷第31頁，本院卷第81頁背面
    ）等語，而被告取得借款後並未用以清償積欠花旗銀行之卡
    債，如前所述，已見被告虛以償卡債撤封不動產，再增、轉
    貸而清償為由，向告訴人訛詐金錢之情。被告雖辯稱：伊拿
    到這筆錢之後才打電話問花旗銀行，花旗銀行說要還14萬元
    才能繳清最低繳款金額，伊再打電話跟告訴人說11萬元不夠
    還花旗銀行云云，然除與告訴人上開所證不符外，且告訴人
    亦堅決否認曾經接獲被告所稱不夠償還之主動電話通知（見
    本院卷第81頁背面），併參諸花旗銀行100 年3 月1 日（一
    ００）政查字第42459 號函稱：被告於91年4 月30日做最後
    一次繳款後，即無法與被告取得聯繫，被告未曾就其債務進
    行債務協商（見本院卷第14頁）等語，則被告此部分所辯自
    無從憑採，難以遽信，由此益徵被告於本件借款之初即無償
    還卡債之想，堪認被告確實有詐欺取財之犯意無疑。另依被
    告所供：伊將此11萬元拿去還房貸及支付生活費（見偵緝卷
    第16頁，本院卷第93頁）等語，亦足徵其確實有不法所有之
    意圖至明。
  (四)綜上所述，被告前揭所辯，核屬卸責之詞，均非可採。其犯
    行已臻明確，應予論科。
三、核被告所為，係犯有刑法第339 條第1 項之詐欺取財罪。爰
    審酌被告前無犯罪紀錄，有臺灣高等法院被告前案紀錄表在
    卷可稽，素行尚可，雖因生活經濟窘迫而籌措金錢，惟竟虛
    以償債撤封再增轉貸之情由，訛詐告訴人金錢，所為仍屬非
    是，及其犯罪動機、目的、手段、智識程度，詐騙實際所得
    之金額，對告訴人所造成之損害，犯後否認犯行而無悔意，
    雖曾於本院準備程序時與告訴人達成和解（見審易卷第65頁
    ），惟迄本案辯論終結時仍未償還告訴人分文之犯後態度等
    一切情狀，量處如主文所示之刑，並諭知易科罰金之折算標
    準，資為懲警。
據上論斷，應依刑事訴訟法第299 條第1 項前段，刑法第339 條
第1 項、第41條第1 項前段，刑法施行法第1 條之1 ，判決如主
文。
本案經檢察官鄭嘉欣到庭執行職務。
中    華    民    國   100    年    12    月    27    日
            刑事第二庭審判長法  官  李育仁
                            法  官  陳介安
                            法  官  李冠宜
以上正本與原本無異。
如不服本判決應於收受判決後10日內向本院提出上訴書狀，並應
敘述具體理由；其未敘述上訴之理由者，應於上訴期間屆滿後20
日內向本院補提理由書（均須按他造當事人之人數附繕本），切
勿逕送上級法院。
                            書記官  劉欣怡
中    華    民    國   100    年    12    月    29    日
附錄：本案論罪科刑法條全文
中華民國刑法第339條
（普通詐欺罪）
意圖為自己或第三人不法之所有，以詐術使人將本人或第三人之
物交付者，處5 年以下有期徒刑、拘役或科或併科1 千元以下罰
金。
以前項方法得財產上不法之利益或使第三人得之者，亦同。
前二項之未遂犯罰之。